臺灣嘉義地方法院民事裁定
110年度嘉簡調字第447號
聲  請  人  台新國際商業銀行股份有限公司

法定代理人  尚瑞強  


相  對  人  盧龍仁  
            蘇＊＊  
上列當事人間聲請調解事件，本院裁定如下：
    主  文
聲請駁回。
聲請程序費用由聲請人負擔。
    理  由
一、按法院認調解之聲請，依法律關係之性質，當事人之狀況或
    其他情事可認為不能調解或顯無調解必要或調解顯無成立之
    望者，得逕以裁定駁回之，民事訴訟法第406條第1項第1款
    定有明文規定。又調解成立者，依民事訴訟法第416條第1項
    ，第380條第1項規定，與確定判決有同一之效力。惟判決為
    法院對於訴訟事件所為之公法的意思表示，調解或和解，為
    當事人就訴訟上之爭執互相讓步而成立之合意，其本質並非
    相同。故形成判決所生之形成力，無由當事人以調解或和解
    之方式代之（最高法院58年台上字第1502號裁判意旨參照）
    。因此，如聲請調解之爭議法律關係係屬於形成訴訟之性質
    ，應認不能調解。
二、聲請調解意旨略以：相對人蘇龍仁為聲請人之債務人，尚欠
    現金卡借款新臺幣175,625元及利息未清償。相對人蘇龍仁
    名下所有坐落嘉義市○段○○段0○地號土地及嘉義市○段○○段00
    ○0地號土地（下合稱系爭土地），聲請人曾欲向鈞院對系爭
    土地聲請強制執行，惟因系爭土地上有以相對人蘇＊＊為普通
    抵押權設定，致聲請聲請拍賣系爭土地恐遭判定無拍賣實益
    ，從而，聲請人既為相對人盧龍仁之債權人，則相對人盧龍
    仁如未塗銷不存在或已消滅之抵押權設定，自屬以財產權為
    目的而有害於聲請人債權之無償行為，又系爭土地上所為普
    通抵押權設定之清償日期為民國110年6月15日，依一般社會
    交易常情，自抵押權設定至今，抵押權應已清償或減少，聲
    請人爰請求就相對人盧龍仁名下所有之系爭土地，於民國11
    0年3月17日向嘉義市地政事務所，所為之普通抵押權設定登
    記應予塗銷，為此聲請調解等語。
三、經查，聲請人主張相對人所為就系爭土地設定普通抵押權為
    有害聲請人債權之無償行為，請求塗銷抵押權登記，其表明
    為調解標的之法律關係及爭議之情形，當事人須以訴訟形式
    撤銷該有爭議之法律行為，由法院以形成判決決斷之，無從
    由兩造以調解方式互相讓步解決紛爭。是以，本件聲請調解
    之爭議法律關係，性質屬不能調解，應予駁回。
四、依民事訴訟法第406條第1項第1款、第95條、第78條裁定如
    主文。
中　　華　　民　　國　　110 　年　　8 　　月　　25　　日
                  臺灣嘉義地方法院嘉義簡易庭
                                  法　官　陳寶貴
以上為正本係照原本作成。
本裁定不得聲明不服。
中　　華　　民　　國　　110 　年　　8 　　月　　25　　日
                                  書記官  江靜盈